【裁判字號】    89,保險,1
【裁判日期】    890421
【裁判案由】    給付保險金
【裁判全文】
臺灣彰化地方法院民事判決  八十九年度保險字第一號
    原      告  台灣中國航聯產物保險股份有限公司員林分公司
    法定代理人  甲○○
    送達代收人  乙○○
    被      告  丙○○
右當事人間請求給付保險金事件，本院判決如左：
    主      文
被告應給付原告新台幣壹佰貳拾貳萬貳仟陸佰玖拾參元及自民國八十八年十一月二十
日起至清償日止按年息百分之五計算之利息。
訴訟費用由被告負擔。
    事      實
甲、原告方面：
  一、聲明：被告應給付原告新台幣（下同）一百二十二萬二千六百九十三元及自支
      付命令聲請狀繕本送達之翌日起至清償日止按年息百分之五計算之利息。
  二、陳述：被告以其所有之車號ＰＫ－三一八二號自小客車，向原告投保強制汽車
      責任險，嗣於民國八十八年五月八日二十二時許，被告無照駕駛前開自小客車
      ，在彰化縣北斗鎮○○路與中圳路口，與車號ＩＤＥ－四三０號重型機車發生
      碰撞，致機車騎士張志武傷重不治死亡，機車後載之乘客張楊日受傷。原告事
      發後已依強制汽車責任保險法第二十八條之規定，給付受益人保險金一百二十
      二萬二千六百九十三元，按依強制汽車責任保險法第二十七條之規定，被保險
      汽車發生交通事故，加害人因汽車駕駛人未領有駕駛執照，保險人得在給付金
      額範圍內，向加害人求償，爰依法提起本訴。
  三、證據：提出汽車險車禍警員查報單、相驗屍體證明書、診斷證明書、醫療費用
      收據、汽車保險理賠計算書追償計算書、強制汽車保險受益人領款收據、強制
      汽車責任保險單、行車執照、身分證、強制汽車責任保險賠款付予協議書、汽
      車險賠款收據暨同意書等影本為證。
乙、被告方面：
  一、聲明：求為判決駁回原告之訴。
  二、陳述：伊向原告投保強制汽車責任險，保險費用均有正常繳納，原告不應於其
      車禍事故發生後，向其求償。
    理      由
一、查被告以其所有之車號ＰＫ－三一八二號自小客車，向原告投保強制汽車責任保
    險，保險期間自八十八年二月十日起至八十九年二月十日止；嗣於八十八年五月
    八日二十二時許，被告因無照駕駛前開自小客車，在彰化縣北斗鎮○○路與中圳
    路口，與車號ＩＤＥ－四三０號重型機車發生碰撞，致機車駕駛人張志武因腹腔
    內出血延至同月九日傷重不治死亡，而其機車後載之乘客張楊日同時受有左鎖骨
    骨折、左股骨幹骨折、頭部外傷等之傷害，並送彰化縣斗鎮卓醫院及台中縣沙鹿
    童綜合醫院治療；原告於事後並依強制汽車責任保險法第二十五條之規定，給付
    保險受益人張楊日醫療給付暨死亡給付共一百二十二萬二千六百九十三元等情，
    為被告所不爭執，且有原告所提出之汽車險車禍警員查報單、相驗屍體證明書、
    診斷證明書、醫療費用收據、汽車保險理賠計算書追償計算書、強制汽車保險受
    益人領款收據、強制汽車責任保險單、行車執照、身分證、強制汽車責任保險賠
    款付予協議書、汽車險賠款收據暨同意書等影本為證，堪信為真實。
二、被告雖辯稱：伊為強制汽車責任險之被保險人，原告不應於其車禍事故發生後向
    其求償云云。惟按參諸強制汽車責任保險法之制定目的：「為使汽車交通事故所
    致體傷、殘廢或死亡之受害人，迅速獲得基本保障，並維護道路交通安全，特制
    定本法。」（見同法第一條規定），及同法第十五條規定：「汽車所有人於申請
    發給牌照或換發行車執照前，應以每一個別汽車為單位，向保險人投保本保險。
    」，強制汽車責任保險法實為一具有公益色彩之法律，其自與一般保險制度旨在
    保護被保險人之目的有所不同。又按強制汽車責任保險法第二十七條規定：「被
    保險汽車發生汽車交通事故，加害人有下列情形之一者，保險人仍應依本法規定
    給付保險金，但得在給付金額範圍內，向加害人求償：１、酒醉或吸食毒品、迷
    幻藥而駕車者。２、從事犯罪行為或逃避合法拘捕者。３、自殺或故意行為所致
    者。４、違反道路交通管理處罰條例第二十一條之規定而駕車者、５、未經被保
    險人允許而駕車者。」，而同法第九條，就加害人定義為「指汽車交通事故之行
    為人」，並未將被保險人除外，是強制汽車責任保險法第二十七條所指之加害人
    ，當含括被保險人（車主）在內。
三、被告既自承伊未領有駕駛執照而駕車，並發生汽車交通事故，致訴外人張志武傷
    重不治死亡，張楊日受有左鎖骨骨折、左股骨幹骨折、頭部外傷等之傷害，原告
    並已給付死亡給付及傷害醫療給付共計一百二十二萬二千六百九十三元與訴外人
    張楊日，則原告依強制汽車責任保險法第二十七條第四款之規定，向被告求償前
    開金額，暨自支付命令聲請狀繕本送達之翌日即八十八年十一月二十日起至清償
    日止按年息百分之五計算之利息，依法有據，應予准許。
四、結論：原告之訴為有理由，並依民事訴訟法第七十八條，判決如主文。
中      華      民      國    八十九    年      四      月      二十一  日
                                        台灣彰化地方法院民事第一庭
~B法      官  王義閔
右為正本係照原本作成。
如對本判決上訴，應於判決送達後二十日內向本院提出上訴狀。
~B法院書記官  林淑女
中      華      民      國    八十九    年      四      月      二十五  日


司法院資訊處製作；財團法人民間司法改革基金會備份。
